臺灣高等法院高雄分院刑事判決　　　　 96年度上訴字第845號
上　訴　人　臺灣高雄地方法院檢察署檢察官
被　　　告　甲○○
　　　　　　　　　　（現另案於臺灣高雄第二監獄執行中）
上列上訴人因被告違反毒品危害防制條例案件，不服臺灣高雄地
方法院96年度訴字第47號中華民國96年3 月16日第一審判決（起
訴案號：臺灣高雄地方法院檢察署95年度毒偵字第8755號），提
起上訴，及移送併辦（臺灣高雄地方法院檢察署96年度毒偵字第
2638號）本院判決如下：
    主  文
上訴駁回。
    事  實
一、甲○○前因施用毒品案件，經臺灣高雄地方法院以90年度毒
    聲字第7785號裁定送觀察、勒戒，因認有繼續施用毒品傾向
    ，經該院以91年度毒聲字第1709號裁定送強制戒治，再以91
    年度毒聲字第4812號裁定停止戒治，所餘戒治期間付保護管
    束，於民國92年3 月28日保護管束期滿，並經檢察官以92年
    度戒毒偵字第335 號不起訴處分確定；又因施用毒品案件，
    經臺灣高雄地方法院以92年度訴字第2826號判處應執行有期
    徒刑1 年2 月確定，於94年7 月31日縮刑期滿執行完畢。詎
    仍不知悔改，於前述停止戒治保護管束期滿後5 年內，基於
    施用第一級毒品海洛因之犯意，自94年12月間某日起至95年
    11月23日止，在其高雄縣內門鄉○○村○○路175 號住處及
    其他不詳地點，以平均7 天施用1 至2 次之頻率及針筒注射
    方式，持續施用第一級毒品海洛因，嗣為警於95年8 月29日
    9 時40分許調查甲○○涉犯竊盜案件時，經甲○○同意採尿
    送驗而查悉上情。另又於95年11月8 日18時20分許，在高雄
    縣內門鄉○○村○區○○道路上為警盤查，經其同意採尿送
    驗結果呈嗎啡陽性反應，始知上情。
二、案經臺南縣政府警察局玉井分局、高雄縣警察局旗山分局分
    別報請臺灣臺南地方法院檢察署檢察官呈請臺灣高等法院檢
    察署檢察長令轉臺灣高雄地方法院檢察署檢察官偵查起訴及
    移送本院併辦。
    理  由
一、按除被告所犯為死刑、無期徒刑、最輕本刑為3 年以上有期
    徒刑之罪或高等法院管轄第一審案件者外，於前條第1 項程
    序進行中，被告先就被訴事實為有罪之陳述時，審判長得告
    知被告簡式審判程序之旨，並聽取當事人、代理人、辯護人
    及輔佐人之意見後，裁定進行簡式審判程序，刑事訴訟法第
    273 條之1 第1 項定有明文。本件經被告甲○○同意，適用
    簡式審判程序，因此依同法第273 條之2 之規定，不受第15
    9 條第1 項、第161 條之2 、第161 條之3 、第163 條之1
    及第164 條至第170 條規定之限制，核此敘明。
二、上揭犯罪事實，業據被告甲○○於偵查、原審及本院審理時
    均坦承不諱，且被告先後2 次為警查獲所採尿液，經送驗結
    果，確均呈嗎啡陽性反應，有長榮大學95年9 月19日檢體編
    號0000000 號確認報告、台南縣警察局玉井分局毒品案件嫌
    疑犯尿液採證檢驗對照表、臺灣檢驗科技公司95年11月27日
    濫用毒品尿液檢驗報告、高雄縣警察局旗山分局毒品案件嫌
    疑犯尿液採證檢驗對照表各1 紙在卷可稽，足徵被告之自白
    與事實相符，堪以採信。是本案事證明確，被告施用第一級
    毒品海洛因之犯行，洵堪認定。
三、按觀察、勒戒或強制戒治執行完畢釋放後，5 年內再犯毒品
    危害防制條例第10條施用毒品之罪者，應依法追訴，毒品危
    害防制條例第23條第2 項定有明文。被告前因施用毒品案件
    ，經如前揭事實欄所載送觀察、勒戒及強制戒治，嗣停止戒
    治，於92年3 月28日保護管束期滿，經檢察官為不起訴處分
    確定等情，有原審法院院內索引卡紀錄表、臺灣高等法院被
    告前案紀錄表各1 份在卷可憑，被告於前述強制戒治執行完
    畢釋放後5 年內，再犯施用第一級毒品之罪，參照上開規定
    ，自應予追訴、處罰。
四、按海洛因屬毒品危害防制條例第2 條第2 項第1 款所規定之
    第一級毒品，核被告甲○○所為，係犯毒品危害防制條例第
    10條第1 項之施用第一級毒品海洛因罪。其持有第一級毒品
    海洛因之低度行為，為施用之高度行為所吸收，不另論罪。
    又毒品危害防制條例第10條規定之施用毒品罪，本具有因毒
    品成癮而反覆施用之性質，構成要件本質上含有「習慣性」
    反覆為施用行為之意涵，即學理上所稱之集合犯，是被告以
    平均7 天即施用1 至2 次之頻率，施用期間（94年12月間某
    日起至95年11月23日止）別無因入監服刑等中斷事由，而持
    續施用第一級毒品海洛因之行為，應評價為集合犯，論以一
    罪。又刑法部分條文固於94年2 月2 日修正公布，於95年7
    月1 日施行，惟被告施用行為持續至刑法施行後之95年11月
    23日止，自應依最後行為時之新法論處，不生行為後法律變
    更應比較新舊法之問題，附此敘明。再被告有如前開事實欄
    所載之犯罪科刑及刑之執行紀錄，有卷附本院院內索引卡紀
    錄表、臺灣高等法院被告前案紀錄表各1 份可按，其於刑之
    執行完畢後，5 年內再故意犯本件有期徒刑以上之罪，為累
    犯，應依法加重其刑。
五、原判決以被告甲○○罪證明確，因予適用毒品危害防制條例
    第10條第1 項，刑法第11條、第47條第1 項之規定，並審酌
    被告前因施用毒品案件，經施以強制戒治後，仍再犯本件施
    用毒品之罪，足見其戒絕毒癮之意志不堅，且施用毒品期間
    長達近1 年，本不宜寬貸，惟念其犯後坦承犯行，態度良好
    ，及施用毒品乃戕害自身健康，尚未直接危害他人，反社會
    性不高等一切情狀，量處有期徒刑10月。其認事用法核無違
    誤，所處之刑亦屬允當。公訴人上訴意旨，以原審就被告於
    95年11月7 日某時，在高雄縣內門鄉○○路171 號住處，施
    用第一級毒品海洛因1 次，嗣於同月8 日18時20分許，在高
    雄縣內門鄉○○村○區○○道路上為警盤查，經其同意採驗
    其尿液送驗後，發現其尿液呈現施用第一級毒品海洛因後代
    謝物嗎啡之陽性反應，被告本次施用第一級毒品犯行與原審
    判決認定之施用第一級毒品海洛因犯行，犯罪時間相距非遠
    ，手段相同，所犯罪名同一，堪認被告施用毒品海洛因成癮
    ，為集合犯，屬實質上一罪關係，原審未及斟酌審判，尚有
    未洽。然查：本件公訴人起訴被告之犯罪時間係自94年12月
    間某日起至95年11月23日止，在高雄縣內門鄉○○村○○路
    175 號住處，以針筒注射方式，施用第一級毒品海洛因多次
    云云，且原判決亦如此認定，因此被告於95年11月7 日某時
    ，施用第一級毒品海洛因1 次之犯行，已在原起訴範圍內，
    且在原判決之審判範圍內，並無原審未及斟酌審判之情形甚
    明。是公訴人上訴，為無理由，應予駁回。
據上論斷，應依刑事訴訟法第368條，判決如主文。
本案經檢察官陳建年到庭執行職務。
中　　華　　民　　國　　96　　年　　5 　　月　　28　　日
                  刑事第二庭    審判長法  官  林正雄
                                      法  官  陳啟造
                                      法  官  黃壽燕
以上正本證明與原本無異。
如不服本判決應於收受本判決後10日內向本院提出上訴書狀，其
未敘述上訴理由者，並得於提起上訴後10日內向本院補提理由書
狀（均須按他造當事人之人數附繕本）「切勿逕送上級法院」。
中　　華　　民　　國　　96　　年　　5 　　月　　28　　日
　　　　　　　　　　　　　　　　　　　書記官  梁雅華
附錄本判決論罪科刑法條：
毒品危害防制條例第10條
  施用第一級毒品者，處6 月以上5 年以下有期徒刑。
  施用第二級毒品者，處 3 年以下有期徒刑。
